臺灣臺北地方法院刑事判決　　　　　　 100年度易字第2416號
公　訴　人　臺灣臺北地方法院檢察署檢察官
被　　　告　陳彥鈞
上列被告因妨害名譽等案件，經檢察官提起公訴（一百年度調偵
字第七六六號），本院判決如下：
    主  文
陳彥鈞散布流言，損害他人之信用，處拘役貳拾日，如易科罰金
，以新臺幣壹仟元折算壹日。
    事  實
一、陳彥鈞係康和期貨股份有限公司（下稱康和期貨公司）之營
    業員，竟意圖散布於眾，並基於毀損大昌期貨股份有限公司
    （下稱大昌期貨公司）名譽及信用之犯意，於民國99年12月
    21日下午4時53分24秒許，在雅虎知識家網站上，以「長江1
    號」為名，散布「大昌期貨開業一段時間了，至今每個月都
    在賠300 萬元上下，他們公司每個月只有少賠和多賠的問題
    ，從來沒有賺錢過，了不起可能就是再賠一年，就收掉」、
    「而且大昌沒有地方可以讓你下國外期貨，如果你想程式交
    易自動下單更不可能，因為他們沒有辦法提供這方面的資源
    ，而且他們基本上不接人工單，就保佑客戶那天不要營業員
    幫他們服務」等，足以損害大昌期貨公司營業信譽之不實文
    字與流言，使不特定之多數人均得以共見共聞，足以損害大
    昌期貨公司之名譽及信用。
二、案經大昌期貨公司訴請臺灣臺北地方法院檢察署檢察官偵查
    起訴。
    理  由
壹、被告以外之人於審判外之陳述，雖不符刑事訴訟法第一百五
    十九條之一至第一百五十九條之四之規定，而經當事人於審
    判程序同意作為證據，法院審酌該言詞陳述或書面陳述作成
    時之情況，認為適當者，亦得為證據。當事人、代理人或辯
    護人於法院調查證據時，知有刑事訴訟法第一百五十九條第
    一項不得為證據之情形，而未於言詞辯論終結前聲明異議者
    ，視為有前項之同意，刑事訴訟法第一百五十九條之五定有
    明文。本件所引用之供述證據，被告及公訴人於本院審理時
    對證據能力均表示同意有證據能力（見本院卷第26頁反面至
    第27頁），本院審酌前開證據並無違反法定程序取得之情形
    ，且製作當時之過程、內容及功能亦無顯不可信與不得作為
    證據等情，故均應認為有證據能力。
貳、上開犯罪事實業經被告於警詢、檢察事務官詢問與本院審理
    時均坦承不諱（見一百年度他字第一六○八號卷【下稱他字
    卷】第27頁至第30頁、一百年度調偵字第七六六號卷【下稱
    調偵卷】第7頁至第8頁及本院卷第16頁、第27頁），並有被
    告於99年12月21日在雅虎知識家網站發表上開不實言論之網
    路列印資料；康和期貨公司總經理黃貽寬於99年12月24日向
    大昌期貨公司董事長、總經理致歉之電子郵件；被告之致歉
    郵件；告訴人代理人之回函及存證信函；康和期貨公司100
    年1 月14日人資字第00A001號獎懲通報等資料在卷足佐（見
    他字卷第7 頁至第14頁、第33頁、第34頁至第36頁、第38頁
    至第43頁、第49頁，一百年度偵字第七八八五號卷第22頁至
    第27頁），堪信被告之自白與事實相符。而公司名譽與商譽
    乃維繫公司營運之重要支柱，在競爭激烈之期貨證券業內，
    商譽之重視與維護，猶為公司興亡存續之命脈，倘任何期貨
    證券公司被指稱每個月都處於虧損狀態，從未有獲利，且服
    務內容有限、更缺乏人工服務等情，客戶必然對該公司之信
    譽及信賴因此減損，輕則使公司業績下滑，重則使公司倒閉
    ，故被告在不特定多數人得共見共聞之雅虎知識家網站上，
    散布如事實欄所載之文字，確實有損告訴人之名譽及信用。
    又被告對其所散布如事實欄所載之文字，並未查證亦不知是
    否屬實乙節，於警詢、檢察事務官詢問時已供述明確（見他
    字卷第28頁至第29頁，調偵卷第8 頁），且對照告訴人大昌
    期貨公司之99、100 年度損益表，每年均有盈餘（見調偵卷
    第19頁至第22頁），益徵被告所散布大昌期貨公司每個月只
    有虧損沒有獲利云云，與事實不符，而屬於流言無訛。綜上
    所述，本件事證明確，被告犯行洵堪認定，應依法論科。
參、核被告所為，係犯刑法第三百十條第二項之加重誹謗罪、第
    三百十三條之妨害信用罪。其以一行為同時觸犯上開二罪名
    ，為異種想像競合犯，應依刑法第五十五條規定，從一重處
    斷（最高法院八十八年度台非字第二一號判決要旨參照）。
    爰審酌被告之犯罪動機、目的、手段、在網站上散布之文字
    內容，對告訴人名譽、信用所生之危害程度及犯罪後之態度
    與迄未能與告訴人達成和解等一切情狀，量處如主文所示之
    刑，並諭知易科罰金之折算標準，以資懲儆。
肆、不另為無罪諭知部分：
一、公訴意旨另以：被告係康和期貨公司之營業員，其為與大昌
    期貨公司進行業務上之競爭，竟基於意圖散布於眾及違反公
    平交易法等犯意，於99年12月21日，在雅虎知識家網站上，
    以「長江1 號」為名，散布「大昌期貨開業一段時間了，至
    今每個月都在賠300 萬元上下，他們公司每個月只有少賠和
    多賠的問題，從來沒有賺錢過，了不起可能就是再賠一年，
    就收掉…」等不實流言及資訊，足以損害大昌期貨公司之營
    業信譽，是被告陳彥鈞所為，係違反公平交易法第二十二條
    之規定，應依本法第三十七條第一項之規定處斷云云。
二、惟按事業不得為競爭之目的，而陳述或散布足以損害他人營
    業信譽之不實情事。違反第二十二條規定者，處行為人二年
    以下有期徒刑、拘役或科或併科五千萬元以下罰金，公平交
    易法第二十二條、第三十七條第一項固有明文。本法第二十
    二條所謂「事業」，依本法第二條之規定係指：「一、公司
    。二、獨資或合夥之工商行號。三、同業公會。四、其他提
    供商品或服務從事交易之人或團體。」。是以，本法第二十
    二條所規範之行為主體即「事業」，應以是否合於本法第二
    條各款所指之「事業」為斷。而本法第二項第一款至第三款
    已明定「事業」包括「公司」、「獨資或合夥之工商行號」
    及「同業公會」，此部分自得依組織之形式加以判斷，至本
    法第二條第四款所指之「其他提供商品或服務從事交易之人
    或團體」，考諸本法第一條前段所揭櫫之立法意旨：「為維
    護交易秩序與消費者利益，確保公平競爭，促進經濟之安定
    與繁榮，特制定本法」，故本法第二條第四款所指之「其他
    提供商品或服務從事交易之人或團體」應認為需以得獨立自
    主決定該事業而得影響市場競爭關係者，始足當之。故而，
    因勞工提供勞務時，需受雇主指揮，不能自主決定，自不能
    認為係本法所指之「事業」（見廖義男氏所著「公平交易法
    之釋論與實務。第一冊：立法目的、事業、罰則」第15頁至
    第28頁），三民書局出版，85年8 月二刷」。查本件被告於
    上開時、地在網路上散布如事實欄所載文字時，係以「長江
    1號」名義為之，佐以被告在網路部落格上介紹「長江1號」
    的知識檔案為：「康和期貨」、「陳彥鈞專案副理」，顯見
    被告係以個人名義為之，而與其任職之康和期貨公司無涉，
    自非本法第二條第一款至第三款所指之「事業」。又被告雖
    以「專案副理」自居，惟其實際上僅為康和期貨公司營業員
    ，工作職責為：「1.開發新客戶。2.維繫舊客戶。3.協助教
    導客戶網路交易。4.人工接單。5.協助教導客戶期貨保證金
    的出入金作業。6.完成公司指定的工作目標」，有康和期貨
    公司100年11月14日康期管字第260號函文說明及所附應徵人
    員職位申請表、工作說明書等在卷可稽（本院卷第21頁至第
    23頁），足見被告並無得獨立自主決定該事業進而影響市場
    競爭關係之權限，揆諸上開說明，被告即非本法第二條任一
    款所指之「事業」甚明。基此，公訴人認被告所為已違反公
    平交易法第二十二條之規定，應依本法第三十七條第一項之
    規定處斷，核與該罪名之構成要件不合。惟此部分與前開經
    本院科刑之加重誹謗罪及妨害信用有想像競合之裁判上一罪
    關係，爰不另為無罪之諭知。
據上論斷，應依刑事訴訟法第二百九十九條第一項前段，刑法第
三百十條第二項、第三百一十三條、第四十一條第一項前段、第
五十五條，刑法施行法第一條之一第一項、第二項前段，判決如
主文。
本案經檢察官黃筵銘到庭執行職務。
中    華    民    國   100    年    12    月    13    日
                  刑事第十庭法  官  李文娟
以上正本證明與原本無異。
如不服本判決應於收受送達後10日內向本院提出上訴書狀，並應
敘述具體理由；其未敘述上訴理由者，應於上訴期間屆滿後20日
內向本院補提理由書（均須按他造當事人之人數附繕）「切勿逕
送上級法院」。
                            書記官  劉穗筠
中    華    民    國   100    年    12    月    13    日
附錄本案論罪科刑法條全文：
中華民國刑法第310條
（誹謗罪）
意圖散布於眾，而指摘或傳述足以毀損他人名譽之事者，為誹謗
罪，處 1 年以下有期徒刑、拘役或 5 百元以下罰金。
散布文字、圖畫犯前項之罪者，處 2 年以下有期徒刑、拘役或
1 千元以下罰金。
對於所誹謗之事，能證明其為真實者，不罰。但涉於私德而與公
共利益無關者，不在此限。
中華民國刑法第313條
（妨害信用罪）
散布流言或以詐術損害他人之信用者，處 2 年以下有期徒刑、
拘役或科或併科 1 千元以下罰金。